臺灣高等法院高雄分院刑事判決　　　　 96年度上訴字第292號
上　訴　人　臺灣屏東地方法院檢察署檢察官
被　　　告　乙○○
上列上訴人因被告誣告案件，不服臺灣屏東地方法院95年度訴字
第799 號中華民國95年12月14日第一審判決（起訴案號：臺灣屏
東地方法院檢察署95年度偵字第4085號），提起上訴，本院判決
如下：
    主  文
上訴駁回。
    理  由
壹、證據能力部分：
一、按被告以外之人於偵查中向檢察官所為陳述，除顯有不可信
    之情況者外，得為證據；刑事訴訟法第159 條之1 第2 項定
    有明文。查證人甲○○、張正枝於檢察官偵查中具結後證述
    ，並無證據顯示檢察官在偵查時有不法取供之情形，亦查無
    證據顯示上開證述有顯不可信之情況，渠等於偵查中之證言
    具有證據能力。
二、又被告以外之人於審判外之陳述，雖不符刑事訴訟法第159
    條之1 至之4 等4 條之規定，而經當事人於審判程序同意作
    為證據，法院審酌該言詞陳述或書面陳述作成時之情況，認
    為適當者，亦得為證據；刑事訴訟法第159 條之5 第1 項定
    有明文。查卷附屏東醫院診斷證明書、林連風醫院診斷證明
    書、證人甲○○、張正枝於警詢時之證述，，雖不符刑事訴
    訟法第159 條之1 至之4 等傳聞例外之情形，惟經檢察官及
    被告於原審及本院審理時表示同意作為證據使用，且經本院
    審酌各該診斷證明書，乃醫師依其專業知識，按病患實際就
    診之病歷紀錄所作成，具相當之客觀性及中立性，證人於警
    詢之證述，亦無何非法取供等情形，認為以之作為本案之證
    據亦屬適當，依法均具有證據能力。
三、至於傳聞法則乃針對被告以外之人，於審判外以言詞或書面
    所為之供述證據而為規範。卷附之監視器翻拍照片，乃以科
    學、機械之方式，對於當時狀況所為忠實且正確之記錄，性
    質上並非供述證據，並無刑事訴訟法第159 條第1 項規定之
    適用，自有證據能力。
貳、實體部分：
一、公訴意旨略以：被告乙○○（下稱被告）於民國95年5 月17
    日13時40分許，在坐落屏東縣長治鄉德和村107 之3 號土地
    ，甲○○所開設之順浩資源回收場，出手毆打甲○○時，明
    知甲○○僅出手抵擋，而未出手毆打被告，竟意圖使甲○○
    受刑事處分，於95年6 月16日16時許，在屏東縣警察局屏東
    分局繁華派出所製作筆錄時，向該派出所警員誣指甲○○於
    上述時地出手毆打，致其受有前胸性挫傷併紅斑2 處、右膝
    擦挫傷、右前臂挫傷併紅斑2 處之傷害，因認被告涉犯刑法
    第169 條第1 項誣告罪，並以甲○○及張正枝之證述、監視
    器錄影光及翻拍照片等項，為其論據。
二、按犯罪事實應依證據認定之，無證據不得認定犯罪事實；不
    能證明被告犯罪者，應諭知無罪之判決；刑事訴訟法第154
    條第2 項、第301 條第1 項分別定有明文。事實之認定，應
    憑證據，如未能發現相當證據，或證據不足以證明，自不能
    以推測或擬制之方法，以為裁判基礎（最高法院40年台上字
    第86號判例參照）。誣告罪之成立，以告訴人所訴被訴人之
    事實必須完全出於虛構為要件，若有出於誤會或懷疑有此事
    實而為申告，以致不能證明其所訴之事實為真實，縱被訴人
    不負刑責，而告訴人本缺乏誣告之故意，亦難成立誣告罪名
    （最高法院44年台上字第892 號判例參照）。故因公務員之
    推問，而為不利他人之陳述，縱其陳述涉及虛偽，或出於誤
    信、誤解、誤認或懷疑有此事實，或對其事實張大其詞，或
    訟爭上攻擊防禦之方法，或目的在求判明是非曲直者，均不
    得謂為誣告（最高法院88年台上字第7243號判決參照）。
三、訊據被告否認有誣告之犯行，辯稱：當時係互相推擠，甲○
    ○也有動手，且叫張正枝去拿球棒出來，我也有受傷，警察
    有告知若是兩人互毆都可以提出告訴，驗傷後警察問我是否
    要提出告訴，我就說要告等語。經查：
  (一)依現場監視器於95年5 月17日13時38分20秒起至44分27秒止
    所錄得之影像及畫面，當時衝突發生之大致經過，為：(1)38
    分20秒：「被告騎機車至順浩資源回收場找甲○○，發現甲
    ○○自屋內出來」；(2)42分28秒：「被告出手毆打甲○○，
    甲○○以雙手抵擋，並未毆打被告，後來甲○○被打到在地
    ，被告將甲○○壓制在地面」；(3)43分0 秒：「甲○○之員
    工（指張正枝）出來欲徒手將被告拉開，但被告仍無動於衷
    ，仍將甲○○壓制在地」；(4)44分27秒：「員工拿球棒出來
    欲將被告及甲○○架開，員工此時並未毆打被告，但被告仍
    不理會」之事實，業經檢察官勘驗監視攝影光碟屬實，有勘
    驗筆錄、翻拍相片可稽（警卷第19至21頁、偵查卷第17頁）
    ，復據甲○○、張正枝於警詢及偵查指證明確，是甲○○於
    衝突過程中，大部分之時間均遭被告予以壓制，應可認定。
  (二)然甲○○於原審亦證稱：「我沒有打被告，但是被告把我壓
    到地上，我有動手推他肩膀，想要把他推開，但沒有推開」
    等語（原審卷第35頁），足見甲○○當時雖遭壓制，但非毫
    無任何反抗。參以被告當天確受有前胸廣泛性挫傷併紅斑兩
    處、右膝擦挫傷、右前臂挫傷併紅斑壹處等傷害之事實，有
    林連風醫院95年5 月17日（即案發當天）診斷證明書在卷可
    證（警卷第17頁）。甲○○既遭被告壓制在地，為求脫困，
    勢必奮力掙脫，則因其反抗而不慎造成被告前胸性挫傷併紅
    斑兩處、右前臂挫傷併紅斑兩處之傷害，應屬合於情理。至
    於被告所受右膝擦挫傷，應係其跪地壓制甲○○時所造成，
    非係甲○○反抗所造成之傷害。
  (三)又被告於警詢問答之際，核其所為：(1)問：「甲○○有無反
    擊你？你有無受傷？」、答：「有。有受傷。」；(2)問：「
    你何處受傷？有無驗傷單？」、答：「胸部、右腳、右手受
    傷。有驗傷單。」；(3)問：「你是否要對甲○○提出告訴？
    提出何種告訴？」、答：「要提出告訴。傷害告訴。」（警
    卷第4 、5 頁），均係因警員於推問之後始為陳述，且被告
    亦於當天即提出診斷證明書，用以佐證其有受傷之事實。再
    者，甲○○當時確有反抗，已如上述，被告因其反抗而受有
    傷害，則其所稱甲○○亦有動手而係互毆乙節，或有誇大而
    非全然符合事實，然仍非故意加以虛構，堪認被告在員警告
    知若有受傷亦可驗傷並提出告訴後，始表示要對甲○○提出
    傷害告訴，所為應非出於虛構誣告之故意至明，所辯即屬有
    據，可以採信。被告主觀上既無誣告之犯意，依上說明，即
    與誣告罪之成立要件不合。
四、綜上所述，公訴人所提出之證據或證明方法，並無從說服法
    院形成被告誣告部分有罪之心證，且復查無積極證據足資認
    定被告確有公訴人所指之誣告犯行，自應為被告無罪判決之
    諭知。原審以此部分並不能證明被告犯罪，因而為被告無罪
    之諭知，核無違誤。檢察官上訴意旨，猶執前詞，指摘原判
    決不當，為無理由，應予駁回。
參、被告傷害及公然侮辱部分，業經原審判決確定，併此敘明。
據上論斷，應依刑事訴訟法第368 條，判決如主文。
本案經檢察官蔡國禎到庭執行職務。
中　　華　　民　　國　　96　　年　　5 　　月　　21　　日
                  刑事第五庭    審判長法  官  曾永宗
                                      法  官  任森銓
                                      法  官  王伯文
以上正本證明與原本無異。
檢察官如不服本判決應於收受本判決後10日內向本院提出上訴書
狀，其未敘述上訴理由者，並得於提起上訴後10日內向本院補提
理由書狀（均須按他造當事人之人數附繕本）「切勿逕送上級法
院」。
中　　華　　民　　國　　96　　年　　5 　　月　　21　　日
　　　　　　　　　　　　　　　　　　　書記官  黎  珍
